【裁判字號】    97,易,227
【裁判日期】    970718
【裁判案由】    竊盜
【裁判全文】
臺灣高雄地方法院刑事判決              97年度易字第227 號
公  訴  人  臺灣高雄地方法院檢察署檢察官
被      告  丙○○
上列被告因竊盜等案件，經檢察官提起公訴（96年度偵字第
33496 號、第33497 號），本院判決如下：
    主  文
丙○○無罪。
    理  由
一、被告丙○○、檢察官對本判決所引之書面及言詞供述證據，
    於準備程序均對證據能力表示無意見，本院審酌該等書面、
    言詞證據作成時之情況，認為適當，依刑事訴訟法第159 條
    之5 第1 項、第2 項之規定，本判決所列之書面、言詞供述
    證據，均有證據能力。
二、公訴意旨略以：被告丙○○與甲○○（業經臺灣高等法院高
    雄分院以95年度上易字第301 號判處有期徒刑2 年6 月確定
    ）基於意圖為自己不法所有之犯意聯絡：
    (一)於94年4 月間某日下午6 時，由甲○○駕駛被告丙○○所
    有、未懸掛車牌之自小貨車，行至位於高雄縣六龜鄉中興村
    中庄東邊山區角仔竹工寮倉庫，由甲○○持其所有客觀上足
    對人之生命、身體、安全構成威脅具有危險性之破壞剪，將
    該工寮前之鐵鍊剪斷，再剪斷工寮窗戶欄杆打開鋁窗進入工
    寮，並進入未上鎖之倉庫內，2 人共同竊取戊○○放置於上
    開工寮倉庫內之（燒木柴用）熱水爐1 具、製茶機具、鋁門
    窗11個、鋁門2 具、工具及廢鐵架，得手後，將上開竊得物
    品置放於上開自小貨車上，載運至位於屏東縣里港鄉中和村
    中南1 之30號之「高源環保企業行」變賣，得款新臺幣（下
    同）7,000 元。
    (二)於94年9 月24日晚上10時，被告丙○○與甲○○共同騎乘
    車牌號碼不詳之機車進入位於高雄縣六龜鄉中興村中庄193
    號龍興國小校園操場之遊戲器材區，以客觀上足對人之生命
    、身體安全構成威脅具有危險性之梅花起子，拆卸遊戲器材
    區內之白鐵樓梯2 座、鞦韆鐵鍊8 條，得手後，再駕駛上開
    自小貨車前往上址將前揭物品載運至「高源環保企業行」變
    賣，得款6,000 元，因認被告丙○○涉有刑法第321 條第1
    項第3 款攜帶兇器竊盜罪嫌。
三、按「犯罪事實應依證據認定之，無證據不得認定犯罪事實」
    、「不能證明被告犯罪者，應諭知無罪之判決」，刑事訴訟
    法第154 條第2 項、第301 條第1 項分別定有明文。申言之
    ，犯罪事實之認定應憑證據，如未能發現相當證據，或證據
    不足以證明，自不能以推測或擬制之方法，作為裁判基礎（
    最高法院40年台上字第86號判例意旨參照）；且認定犯罪事
    實所憑之證據，雖不以直接證據為限，間接證據亦包括在內
    ，然而無論直接證據或間接證據，其為訴訟上之證明，須於
    通常一般之人均不致有所懷疑，而得確信其為真實之程度者
    ，始得據為有罪之認定，倘其證明尚未達到此一程度，而有
    合理之懷疑存在而無從使事實審法院得有罪之確信時，即應
    由法院為諭知被告無罪之判決（最高法院76年台上字第4986
    號判例意旨參照）。
四、公訴意旨認被告涉有上開竊盜罪嫌，係以同案被告甲○○警
    詢中之自白、證人戊○○與乙○○之證述、失竊現場照片、
    贓物變賣地點高源環保企業行照片等件為其主要論斷之依據
    。訊據被告堅決否認有何竊盜之犯行，辯稱：我沒有參與本
    案，陳原、甲○○、李明峰3 人向我借車，我當時不知道
    他們要去偷東西，事後甲○○才告訴我。後來他們3 人經警
    查獲後，警察騙陳原是我去作證的，陳原因此對我懷恨
    在心，並將此事告訴甲○○，所以甲○○才會說是跟我一起
    去犯案等語。經查：
    (一)本件證人即被害人戊○○、告訴代理人乙○○之證述、失
    竊現場照片均僅能證明戊○○所有工寮及乙○○任職龍興國
    小財物失竊之事實，且證人戊○○、乙○○均證稱不知道竊
    盜犯行係何人所為，是均尚無從據以推論被告丙○○有參與
    前揭兩件竊盜犯行，先予敘明。
    (二)再按刑事訴訟法第155 條第2 項規定，乃謂無證據能力、
    未經合法調查之證據，不得作為判斷犯罪之依據。所謂「合
    法調查」，即踐行刑事訴訟法就被告、人證、鑑定、文書、
    勘驗等5 種法定證據方法所規定之調查程序。亦即，法官於
    審判期日踐行調查證據時，僅能使用刑事訴訟法所列舉之證
    據方法調查證據，以證明本案待證事實。又共同被告對於其
    他共同被告之案件而言，為被告以外之第三人，本質上屬於
    證人，為確保被告對證人之詰問權，證人於審判中，應依法
    定程序，到場具結陳述，並接受被告之詰問，其陳述始得作
    為認定被告犯罪事實之判斷依據，此觀司法院釋字第582 號
    解釋意旨甚明。承此，「共同被告」之供述並非法定證據方
    法之一種，如欲引為證明被告犯罪之依據，仍應令其以證人
    之身分接受詰問，始符合刑事訴訟法第155 條第2 項所指之
    「合法調查」。故而，本件共犯甲○○雖於94年12月16日警
    詢中自白前揭2 件竊盜犯行係與被告丙○○共犯，惟因該次
    警詢筆錄甲○○係以「被告」而非「證人」之身分接受詢問
    ，此外亦未經被告詰問，自不得據為認定被告丙○○有為前
    揭2 件竊盜犯行之依據。
    (三)又證人甲○○於本院審理中證稱，我有跟丙○○借小貨車
    ，但我沒有告知他用途，後來警方查獲我所犯另外的竊盜案
    件，因我沒有告知丙○○我有使用小貨車犯案，丙○○後來
    知道就與我發生爭吵，我故意害他，才會在派出所供稱係與
    丙○○一同犯案等語（見本院卷第57頁），本院參酌共犯甲○○於94年12月16日警詢時供稱與被告一同犯案後，自短短
    數日後之同年月19日警詢時起，迄95年1 月10日、95年2月
    14日2 次偵訊程序中均改稱係自己一人行竊，是其前揭所證
    ，為故意陷害被告，始於警詢時供稱與其一同犯案等語，非
    無可能。另證人甲○○與被告非有至親情誼，其於本院審理
    中之證述並經具結，衡情當無甘冒偽證罪之危險而設詞迴護
    被告之必要，是證人甲○○本院審理中所證，應堪採信。
    (四)再者，共犯甲○○於警詢時供稱，前揭兩件竊盜犯行竊得
    贓物之銷贓地點為屏東縣里港鄉高源資源回收廠（見警一卷
    第11頁）。公訴人並據以傳喚證人即高源環保企業行負責人
    丁○○到庭作證，惟證人丁○○亦證稱，未曾見過被告持本
    件竊得贓物至其經營之環保企業行變賣等語，是公訴人所舉
    之前開論據，均無法採為認定被告丙○○犯罪之依據。
五、綜上所述，本件尚不能積極證明被告確實參與前揭2 件竊盜
    犯行。此外，復查無其他積極證據足資證明被告有何被訴竊
    盜犯行，依據上開說明，自應為被告無罪之諭知。
據上論斷，應依刑事訴訟法第301 條第1 項，判決如主文。
本案經檢察官王邦安到庭執行職務。
中    華    民    國    97    年    7     月    18    日
                  刑事第六庭  審判長法  官   曾逸誠
                                    法  官   林柏壽
                                    法  官   王  琁
上正本證明與原本無異
如不服本判決應於收受本判決後10日內向本院提出上訴書狀，並
應敘述具體理由，如未敘述上訴理由者，應於上訴期間屆滿後20
日內補提理由書狀於本院（均須按他造當事人之人數附繕本）「
切勿逕送上級法院」。
中    華    民    國    97    年    7     月    18    日
                                    書記官   黃國忠


司法院資訊處製作；財團法人民間司法改革基金會備份。
